ACORDAO-COMPLETO-2415880

ACÓRDÃO 7103/2020 ATA 21/2020 - PRIMEIRA CÂMARA

VISTOS, relatados e discutidos os embargos de declaração opostos por Adalberto do Nascimento Rodrigues, ex-prefeito de Belágua-MA (gestão 2009-2012) , em face do Acórdão 7579/2019-TCU-Primeira Câmara, por meio do qual o Tribunal julgou suas contas irregulares, condenando-o ao pagamento de multa;
ACORDAM os Ministros do Tribunal de Contas da União, reunidos em sessão da Primeira Câmara, ante as razões expostas pelo Relator, e com fundamento no art. 34 da Lei 8.443/1992, em:
9.1. conhecer dos embargos de declaração, para, no mérito, rejeitá-los.
9.2. dar ciência desta deliberação ao embargante.

Embargos de declaração interposto por Adalberto do Nascimento Rodrigues contra decisão do Acordão n. 7579/2019  TCU  1ª Câmara.

Primeira Câmara

3. Interessados/Responsáveis/Recorrentes:
3.1. Interessado: Fundo Nacional de Assistência Social (01.002.940/0001-82).
3.2. Responsáveis: Adalberto do Nascimento Rodrigues (XXX.927.293-XX); Manoel Diniz (XXX.909.403-XX).
3.3. Recorrente: Adalberto do Nascimento Rodrigues (XXX.927.293-XX).

13.1. Ministros presentes: Benjamin Zymler (na Presidência), Walton Alencar Rodrigues (Relator) e Bruno Dantas.
13.2. Ministro-Substituto convocado: Marcos Bemquerer Costa.
13.3. Ministros-Substitutos presentes: Augusto Sherman Cavalcanti e Weder de Oliveira.

ACORDAO-COMPLETO-2436858

Acórdão de Relação 295/2021 - Primeira Câmara

Acórdão de Relação

WALTON ALENCAR RODRIGUES

Ministro Walton Alencar Rodrigues.

Cuida-se de embargos de declaração opostos por Adalberto do Nascimento Rodrigues, ex-prefeito de Belágua-MA (gestão 2009-2012) , em face do Acórdão 7579/2019-TCU-Primeira Câmara (peça 39) , por meio do qual o Tribunal decidiu:
9.1. rejeitar as alegações de defesa de Adalberto do Nascimento Rodrigues;
9.2. considerar Manoel Diniz revel, com base no art. 12, §3º, da Lei 8.443/1992;
9.3. julgar irregulares as contas de Manoel Diniz, com fundamento nos arts. 1º, inciso I, 16, III, "a", "b" e "c", 19 e 23, III, da Lei 8.443/1992, e condená-lo ao pagamento das quantias a seguir especificadas, com a fixação do prazo de quinze dias, a contar da notificação, para que comprove, perante o Tribunal (art. 214, inciso III, alínea "a", do Regimento Interno do TCU) , o recolhimento da dívida ao Fundo Nacional de Assistência Social (FNAS) , atualizada monetariamente e acrescida dos juros de mora, calculados a partir das datas discriminadas, até a data do recolhimento, na forma prevista na legislação em vigor;
[...]
9.4. julgar irregulares as contas de Adalberto do Nascimento Rodrigues, com fundamento nos arts. 1º, inciso I, 16, III, "a", 19 e 23, III, da Lei 8.443/1992;
9.5.  aplicar a Manoel Diniz a multa prevista no art. 57 da Lei 8.443/1992, no valor de R$ 260.000,00 (duzentos e sessenta mil reais) , fixando-lhe o prazo de 15 (quinze) dias, a contar da notificação, para que comprove, perante o Tribunal (art. 214, inciso III, alínea "a", do Regimento Interno) , o recolhimento da dívida ao Tesouro Nacional, atualizada monetariamente desde a data do presente acórdão até a do efetivo recolhimento, se for paga após o vencimento, na forma da legislação em vigor;
9.6. aplicar a Adalberto do Nascimento Rodrigues a multa prevista no art. 58, inciso I, da Lei 8.443/1992, no valor de R$ 20.000,00 (vinte mil reais) , fixando-lhe o prazo de 15 (quinze) dias, a contar da notificação, para que comprove, perante o Tribunal (art. 214, inciso III, alínea "a", do Regimento Interno) , o recolhimento da dívida ao Tesouro Nacional, atualizada monetariamente desde a data do presente acórdão até a do efetivo recolhimento, se for paga após o vencimento, na forma da legislação em vigor;
O embargante alega falta de clareza/omissão no acórdão, em suma em razão de:
Falta de caracterização de dolo em sua conduta e de irregularidade em sua gestão;
Ausência de juízo de valor quanto a eventual irregularidade em sua conduta;
Não terem sido analisadas as medidas que adotou contra o gestor anterior, apresentadas em alegações de defesa;
Falta de gradação para fixação do valor da multa que lhe foi aplicada, havendo, assim, ausência de fundamentação adequada. 
Ao final, requer o provimento dos embargos, com efeitos infringentes, para a supressão das alegadas omissões e falta de clareza.
É o relatório.

Abdon Clementino de Marinho (4980/OAB-MA) e outros.

Procurador Sergio Ricardo Costa Caribé.

TOMADA DE CONTAS ESPECIAL. NÃO COMPROVAÇÃO DA BOA E REGULAR APLICAÇÃO DOS RECURSOS REPASSADOS PELO FUNDO NACIONAL DE ASSISTÊNCIA SOCIAL (FNAS) AO MUNICÍPIO EM 2008. REVELIA DO PREFEITO. CONTAS IRREGULARES. DÉBITO. MULTA. REJEIÇÃO DA DEFESA DO PREFEITO SUCESSOR. CONTAS IRREGULARES. MULTA. EMBARGOS DE DECLARAÇÃO OPOSTOS PELO SUCESSOR. CONHECIMENTO. ALEGAÇÃO DE OMISSÃO E OBSCURIDADE. REJEIÇÃO.

TOMADA DE CONTAS ESPECIAL (TCE)

Secretaria de Controle Externo de Tomada de Contas Especial (SecexTCE).

Trata-se de embargos de declaração opostos por Adalberto do Nascimento Rodrigues, ex-prefeito de Belágua-MA (gestão 2009-2012) , em face do Acórdão 7579/2019-TCU-Primeira Câmara, por meio do qual o Tribunal julgou suas contas irregulares, condenando-o ao pagamento de multa.
De início, conheço dos embargos por preencherem os requisitos atinentes à espécie. 
No mérito, devem ser rejeitados, porquanto o embargante, na verdade, pretende rediscutir o mérito do processo por via recursal inadequada. Os embargos de declaração só se prestam a sanar omissão, obscuridade ou contradição na decisão recorrida (art. 34, da Lei 8.443/1992) . 
No voto da deliberação embargada, foi afastada a necessidade de caracterização de dolo para a responsabilização do embargante, a qual decorre da falta de apresentação da prestação de contas dos recursos geridos por seu antecessor e pela não adoção de medidas suficientes para resguardar o patrimônio público, nos termos do Enunciado 230, da Súmula da Jurisprudência desta Corte. 
Além disso, foi registrado que atuou com culpa grave, pois ciente do dever de prestar contas, ao menos desde a comunicação do órgão concedente (peça 1, p. 180) , não sanou a pendência nem adotou as medidas necessárias para o resguardo do Erário.  
Quanto à documentação apresentada em suas alegações de defesa, o relatório da deliberação embargada demonstra que não se refere aos repasses realizados pelo FNAS em 2008, objeto desta tomada de contas especial.
O valor da multa aplicada, com base no art. 58, inciso I, da Lei Orgânica/TCU, foi definido com base no grau de culpabilidade e nas circunstâncias do caso concreto. 
Em 2019, o valor máximo definido pela Portaria-TCU 44/2019 para a multa aplicada com base no art. 58, da Lei 8.443/1992, era de R$ 62.237,56. A multa aplicada ao embargante foi de R$ 20.000,00, portanto, menor do que 1/3 do máximo, valor compatível com a conduta do ex-gestor. 
 Ante o exposto, rejeito os presentes embargos de declaração. 
 
TCU, Sala das Sessões Ministro Luciano Brandão Alves de Souza, em 30 de junho de 2020.
WALTON ALENCAR RODRIGUES 
Relator